臺灣士林地方法院民事判決　九十一年度重訴字第三三六號
　　原　　　告　　臺灣中小企業銀行股份有限公司
　　法定代理人　　甲○○
　　訴訟代理人　　丙○○
　　　　　　　　　丁○○
　　　　　　　　　戊○○
　　兼法定代理人　乙○○
右當事人間請求清償借款事件，本院判決如左：
    主      文
被告應連帶給付原告新臺幣仟萬元、美金捌拾捌萬捌仟貳佰肆拾元陸分，及如附
表一、二所示之利息、違約金。
原告其餘之訴駁回。
訴訟費用由被告連帶負擔。
本判決於原告以新臺幣貳仟萬元為被告供擔保後，得假執行。
原告其餘假執行之聲請駁回。
    事      實
甲、原告方面：
一、聲明：
  (一)除附表二違約金起算日自九十年四月十五日起算外，餘如主文第一項所示。
  (二)原告願供擔保，請准宣告假執行。
二、陳述：
  (一)被告油源股份有限公司（以下簡稱油源公司）以被告乙○○為連帶保證人，於民
    國八十七年八月六日向原告借用新臺幣三千萬元，借款期間自八十七年八月六日
    起至八十八年八月六日止，約定本金到期一次清償，利息按週年利率百分之八．
    七八計算，自八十七年九月六日起按月繳息，逾期清償在六個月以內者，按上開
    利率百分之十，超過六個月者，按上開利率百分之二十計付違約金，嗣於八十八
    年十月十九日簽訂「契據條款變更契約」，延展到期日七年，含寬限期二年，後
    五年以每三個月為一期，平均攤還本息，利率依原告銀行基本放款利率減○．五
    二碼機動計息，復於八十九年八月三十日再簽訂「契據條款變更契約」，自八十
    九年七月一日至九十年七月一日利率調降為週年利率百分之六，按月先行繳納百
    分之二，其餘百分之四併同八十九年七月一日前已積欠之利息暫予記帳，其記帳
    利息不記違約金，如不依約清償本金或利息者，視為全部到期，借款人及連帶保
    證人應即連帶為全數清償，連帶保證人自願拋棄先訴抗辯權。詎被告未依約履行
    ，尚積欠本金新臺幣三千萬元及如附表一所示之利息及違約金。
  (二)又被告油源公司以被告乙○○為連帶保證人，於八十七年八月七日與原告簽訂「
    進口物資融資契約」，約定融資額度為美金九十萬元，額度動用期間自八十七年
    八月十一日起至八十八年八月十一日止，利息按週年利率百分之八．四四計算，
    按月繳息，逾期清償在六個月以內者，按上開利率百分之十，超過六個月者，按
    上開利率百分之二十計付違約金，嗣於八十八年十月十九日簽訂「契據條款變更
    契約」，約定如附表二所示四筆開發信用狀金額到期日延展七年，含寬限期二年
    ，後五年以每三個月為一期，復於八十九年八月三十日再簽訂「契據條款變更契
    約」，自八十九年七月一日至九十年七月一日利率調降為週年利率百分之六，按
    月先行繳納百分之二，其餘百分之四併同八十九年七月一日前已積欠之利息暫予
    記帳，其記帳利息不記違約金，如不依約清償本金或利息者，視為全部到期，借
    款人及連帶保證人應即連帶為全數清償，連帶保證人自願拋棄先訴抗辯權。詎被
    告未依約履行，尚積欠美金八十八萬八千二百四十三元六分及如附表二所示之利
    息及九十年四月十五日起算之違約金。
  (三)爰依契約及連帶保證之法律關係，訴請被告連帶給付如附表一、二所示之本金、
    、利息及違約金。
三、證據：提出借據、進口物資融資契約、遠期信用狀分戶餘額紀錄卡影本各一件、
    授信約定書、逾期轉正備查卡影本各二件、契據條款變更契約、遠期信用狀授信
    紀錄卡、開發信用狀申請書、進口單據到達通知、信用保證基金保證放款帳、外
    幣墊款分戶餘額紀錄卡影本各四件為證。
乙、被告二人未於言詞辯論期日到場，亦未提出書狀作何聲明或陳述。
    理      由
壹、程序部分：
    本件被告二人經合法送達未於言詞辯論期日到場，核無民事訴訟法第三百八十六
    條各款所列情形，爰依原告之聲請，由其一造辯論而為判決。
貳、實體部分：
一、本件原告起訴主張：被告油源公司以被告乙○○為連帶保證人，於八十七年八月
    六日向原告借用新臺幣三千萬元，借款期間自八十七年八月六日起至八十八年八
    月六日止，另於八十七年八月七日與原告簽訂「進口物資融資契約」，約定融資
    額度為美金九十萬元，額度動用期間自八十七年八月十一日起至八十八年八月十
    一日止，並有利息及違約金之約定，嗣於八十八年十月十九日簽訂「契據條款變
    更契約」，延展到期日七年，含寬限期二年，後五年以每三個月為一期，平均攤
    還本息，復於八十九年八月三十日再簽訂「契據條款變更契約」，自八十九年七
    月一日至九十年七月一日利率調降為週年利率百分之六，按月先行繳納百分之二
    ，其餘百分之四併同八十九年七月一日前已積欠之利息暫予記帳，其記帳利息不
    記違約金，如不依約清償本金或利息者，視為全部到期，借款人及連帶保證人應
    即連帶為全數清償，連帶保證人自願拋棄先訴抗辯權，詎被告未依約履行，尚積
    欠新臺幣三千萬元、美金八十八萬八千二百四十三元六分，及如附表一、二所示
    之利息及違約金，爰依契約及連帶保證之法律關係，訴請被告連帶給付上開金額
    等語。被告二人未於言詞辯論期日到場，亦未提出書狀作何聲明或陳述。
二、原告主張被告向其借用上開款項未清償之事實，業據其提出借據、進口物資融資
    契約、遠期信用狀分戶餘額紀錄卡影本各一件、授信約定書、逾期轉正備查卡影
    本各二件、契據條款變更契約、遠期信用狀授信紀錄卡、開發信用狀申請書、進
    口單據到達通知、信用保證基金保證放款帳、外幣墊款分戶餘額紀錄卡影本各四
    件為證，而被告經合法通知，無正當理由未到場爭執，原告此部分主張之事實自
    堪信為真實。
三、按借用人應於約定期限內，返還與借用物種類、品質、數量相同之物；數人負同
    一債務，明示對於債權人各負全部給付之責任者，為連帶債務；遲延之債務，以
    支付金錢為標的者，債權人得請求依法定利率計算之遲延利息，但約定利率較高
    者，仍從其約定利率，民法第四百七十八條、第二百七十二條第一項、第二百三
    十三條第一項分別定有明文。前開借款因被告油源公司未依約履行，已視為全部
    屆清償期，迄今尚欠原告新臺幣三千萬元、美金八十八萬八千二百四十三元六分
    之事實既經認定，而被告乙○○為連帶保證人，揆諸首揭規定，原告請求被告連
    帶給付借款新臺幣三千萬元、美金八十八萬八千二百四十三元六分，及如附表一
    、二所示之利息及違約金，為有理由，應予准許。
四、另原告主張附表二所示之違約金應自九十年四月十五日起算云云，惟按，「當事
    人得約定債務人不履行債務時，應支付違約金」，民法第二百五十條第一項定有
    明文，是以，必當事人一方債務不履行時，始得請求違約金。經查：依兩造簽訂
    之「進口物資融資契約」第十條第二項約定，利息應按月繳付，逾期償付利息時
    ，自應償付之日起，逾期六個月以內部分照約定利率百分之十，逾期超過六個月
    部分照約定利率百分之二十加付違約金，而本件美金借款部分，被告最後繳息日
    為九十年四月十五日，自九十年五月十五日起始未繳息而違約，此有進口物資融
    資契約影本一件、信用保證基金保證放款帳影本四件在卷可佐，則此部分原告請
    求自九十年五月十五日起算之違約金，即屬有據，逾此範圍之請求，為無理由，
    應予駁回。
五、原告陳明願供擔保，請准宣告假執行，就原告勝訴部分，於法相合，爰酌定如主
    文所示之擔保金額，併予准許。至原告敗訴部分，其假執行之聲請已失所附麗，
    應予駁回。
六、據上論結，本件原告之訴為一部有理由、一部無理由，依民事訴訟法第三百八十
    五條第一項前段、第七十九條但書、第八十五條第二項、第三百九十條第二項，
    判決如主文。
中　　　華　　　民　　　國　　九十一　　年　　　七　　　月　　三十一　　日
                                        臺灣士林地方法院民事第三庭
~B法　　　官　陳玉曆
右為正本，係照原本作成。
如對本判決上訴須於判決送達後廿日內向本院提出上訴狀。
中　　　華　　　民　　　國　　九十一　　年　　　八　　　月　　  五  　　日
~B法院書記官　謝金宏
